【裁判字號】    99,訴,51
【裁判日期】    990210
【裁判案由】    損害賠償
【裁判全文】
臺灣彰化地方法院民事判決  99年度訴字第51號
原      告  甲○○
被      告  乙○○
訴訟代理人  賈俊益律師
上列當事人間請求損害賠償事件，由刑事庭移送前來，本院於民
國99年1月27日言詞辯論終結，茲判決如下：
    主      文
被告應給付原告新台幣壹佰零肆萬零拾陸元，及自民國九十八
年十月三十一日起至清償日止，按年息百分之五計算之利息。
本判決於原告以新台幣拾肆萬陸仟陸佰柒拾捌元為被告供擔保
後，得假執行。但被告如以新台幣壹佰零肆萬零拾陸元為原告
預供擔保，得免為假執行。
    事實及理由
一、按「訴狀送達後，原告不得將原訴變更或追加他訴。但有下
    列各款情形之一者，不在此限：‧‧‧三擴張或減縮應受判
    決事項之聲明者‧‧‧。」，民事訴訟法第255條第1項第3
    款定有明文。經查：原告原起訴請求被告應給付原告新台幣
    （下同）1,099,191元，嗣經減縮請求金額為1,040,036元，
    核與前開規定，洵無不合，應予准許。
二、原告主張：
  (一)兩造為配偶關係，被告竟於民國98年3月30日凌晨零時左右
    ，在彰化縣大村鄉○○村鄰○○路12號之6住處，因求歡不
    成而腦羞成怒，即基於傷害之故意，手持房內鐵椅重毆原告
    ，致原告因此受有頭皮挫傷、左側第九肋骨骨折、背部挫傷
    、腹部鈍傷併脾臟破裂及內出血、左側大腿鈍挫傷併瘀血、
    頭部外傷併腦震盪現象、腰部肌肉痙攣及酸痛等傷害。被告
    此傷害行為，業經法院以傷害罪判刑。
  (二)爰請求被告損害賠償項目及金額如下：
  1.看護費用：
    原告因本件傷害住院治療8日，出院後由娘家輪流全日照顧7
    日，扣除加護病房3日，爰請求12日看護費用，依每日2,100
    元之標準，合計請求賠償看護費用25,200元（計算式：2,10
    0×12＝25,200）。
  2.不能工作之損失：
    原告平日在輪胎公司工作，月薪約29,671元，因本件傷害不
    能工作合計15日，爰請求賠償15日不能工作之損失14,836元
    （計算式：29,671÷2≒14,836）。
  3.精神慰撫金：
    兩造結婚逾7年，育有1男1女，被告及2名子女日常生活均由
    原告照料，原告對於家庭盡力付出，卻遭被告多次施暴毆打
    ，且本次原告所受肉體及精神傷害重大，爰請求賠償精神慰
    撫金100萬元。
  (三)原告學歷為專科畢業，名下無不動產，目前與2名子女及長
    輩同住。
  (四)爰依侵權行為損害賠償之法律關係，請求被告應給付原告
    1,040,036元，及自起訴狀繕本送達被告之翌日起至清償日
    止，按年息百分之5計算之利息，並陳明願供擔保請准宣告
    假執行等語。
三、被告辯稱：
  (一)坦承毆打原告成傷，同意賠償原告，但因原告不同意當庭和
    解，原告各項請求請求依法認定。
  (二)被告學歷為專科畢業，名下無不動產，與長輩同住。平日職
    業從事藥品業務工作，每月最高所得約10萬元，業績較差時
    約2、3萬元。
  (三)原告請求給付精神慰撫金部分，請求審酌兩造資力。
  (四)爰請求依法為適當之判決等語。
四、兩造不爭執事項：
  (一)被告於上開時地毆打原告，致原告受有前開傷害。
  (二)被告所為上開傷害犯行，業經本院刑事庭以98年度易第914
    號刑事判決，判決被告傷害罪並處有期徒刑6月。
  (三)兩造為配偶關係，婚後育有1男1女。
  (四)原告遭被告毆傷，因此住院治療8日，其中3日住在加護病房
    ，出院後由娘家輪流全日照顧7日。
  (五)一般醫院全日型看護收費標準每日2,100元。
  (六)原告平日在輪胎公司工作，月薪約29,671元，因本件傷害不
    能工作合計15日。
  (七)原告學歷為專科畢業，名下無不動產，目前與2名子女及長
    輩同住。
  (八)被告學歷為專科畢業，名下不動產，與長輩同住，其平日職
    業從事藥品業務工作，每月所得2、3萬元至10萬元不等。
五、兩造爭執事項：
    原告依法得請求被告損害賠償金額若干元？
六、按「因故意或過失，不法侵害他人之權利者，負損害賠償責
    任。」、「不法侵害他人之身體或健康者，對於被害人因此
    喪失或減少勞動能力或增加生活上之需要時，應負損害賠償
    責任。」、「不法侵害他人之身體、健康‧‧‧被害人雖非
    財產上之損害，亦得請求賠償相當之金額。」，民法第184
    條第1項前段、第193條第1項、第195條第1項前段分別定有
    明文。經查，原告既因被告毆打成傷，則原告本於前開規定
    ，請求被告損害賠償，洵屬有據。
七、茲就原告請求損害賠償項目，分別審酌如下：
  1.看護費用：
    原告主張其因本件傷害住院治療8日，出院後由娘家輪流全
    日照顧7日，扣除住加護病房3日，共請求12日，並比照一般
    醫院全日型看護收費標準每日2,100元，合計請求賠償看護
    費用25,200元（計算式：2,100×12＝25,200），業據原告
    提出相符之門診收據、診斷書及病患服務人員收費標準等影
    本為證，且為被告所不爭執，此即增加生活上之需要費用，
    被告應負損害賠償責任。
  2.不能工作之損失：
    原告主張其平日在輪胎公司工作，月薪約29,671元，因本件
    傷害無法工作合計15日，故請求賠償不能工作之損失14,836
    元（計算式：29,671÷2≒14,836，小數點以下四捨五入）
    ，業據原告提出相符之門診收據、診斷書及富鈺輪胎有限公
    司薪資表等影本為證，且為被告不爭執，此即原告減少勞動
    能力之損害，被告應負損害賠償責任。
  3.精神慰撫金：
    原告主張遭被告毆傷，其身心受有重創，爰請求100萬元精
    神慰撫金。爰審酌兩造之年齡、身分、地位、經濟能力，及
    原告所受傷勢極為嚴重，精神上打擊程度不可不謂不大，暨
    因此對於身體健康遺存負面作用，更廣泛影響其將來就業與
    生活便利性等一切情狀，因認原告請求精神慰撫金即非財產
    上之損害100萬元，核無不當，故應准許。
八、綜上所述，原告本於侵權行為損害賠償之法律關係，請求被
    告應給付原告1,040,036元（計算式：25,200＋14,836＋1,0
    00,000＝1,040,036），及自起訴狀繕本送達被告之翌日即
    98年10月31日起至清償日止，按年息百分之5計算之利息，
    為有理由，應予准許。
九、原告陳明願供擔保聲請宣告假執行，經核於法洵無不合，爰
    酌定相當擔保金額宣告之，並准許被告預供擔保而免為假執
    行。
十、兩造其餘攻擊防禦方法及舉證，經審酌後於判決結果不生影
    響，爰不再贅詞論列。
十一、本件原為附帶民事訴訟，依法無須繳納裁判費，兩造亦未支
    出任何訴訟費用，爰不另諭知訴訟費用負擔之標準。
中    華    民    國    99    年     2    月    10    日
                民事第一庭      法  官  陳正禧
以上正本係照原本作成。
如對本判決不服，得於判決送達後20日內向本院提出上訴狀。（
須附繕本）
中    華    民    國    99    年     2    月    10    日
                                書記官  莊素美

司法院資訊處製作；財團法人民間司法改革基金會備份。
